臺灣彰化地方法院刑事判決　　　　　　　 96年度易字第497號
公　訴　人　臺灣彰化地方法院檢察署檢察官
被　　　告　乙○○
上列被告因詐欺案件，經檢察官聲請簡易判決處刑（96年度偵
緝字第115號），本院認有刑事訴訟法第273條之1第1項之情形，
合議裁定由受命法官獨任進行簡式審判程序審理，判決如下：
    主  文
乙○○幫助連續意圖為自己不法之所有，以詐術使人將本人之物
交付，處有期徒刑肆月，如易科罰金，以銀元佰元即新台幣玖
佰元折算壹日。
    犯罪事實
一、乙○○明知個人之帳戶關係本身之信用具有一身專屬之性質
    ，在現今金融機構開立帳戶使用並無特殊之條件與困難，而
    一般人均係使用自己之帳戶，如涉及使用他人之帳戶常與財
    產犯罪密切相關，且取得他人存摺之目的在於收取贓款及掩
    飾犯行使之不易遭人追查，其在能預見姓名年籍不詳、為詐
    騙集團份子之某成年男子收受帳戶之目的係欲隱匿真實身分
    ，以供犯罪集團進行詐欺犯罪所用下，因缺錢花用，竟基於
    幫助他人詐欺取財之不確定犯意，而其發生並不違背其本意
    之認識下，不顧他人所可能遭受之危害，容任他人藉以遂行
    犯罪，於民國95年2月初某日，在台中市○○街長春公園，
    以新臺幣（下同）1800元之代價，出售以其名義開立之臺中
    愛國街郵局存摺（局號：0000000號；帳號：0000000號）、
    提款卡、印章等物予姓名年籍不詳之成年男子，供作該集團
    指定被害人匯款之用，以此方式幫助該集團詐欺取財。旋該
    集團基於意圖為自己不法所有之概括犯意，先於報紙刊登廣
    告，訛稱可辦理貸款，丙○○見該廣告後於95年2月9日以電
    話向該詐騙集團成員聯絡，該集團成員向丙○○詐稱：應先
    匯款手續費才能辦理，使丙○○陷於錯誤，而依指示於95年
    2月9日即至台中港郵局匯款19800元至乙○○前揭帳戶，及
    於同日再至台中工業區郵局匯款22200元至乙○○前揭帳戶
    ，復於95年2月10日至台中工業區郵局匯款30000元至乙○○
    前揭帳戶；及甲○○見該廣告後於95年2月13日以電話向該
    詐騙集團成員聯絡，該集團成員向甲○○詐稱：應先匯款手
    續費才能辦理，使黃甲○○於錯誤，而依指示於95年2月13
    日至花壇郵局匯款28800元至乙○○前揭帳戶，並隨即由「
    車手」李奇、楊勝傑（均由臺灣彰化地方法院檢察署檢察
    官另案起訴）領走。嗣因甲○○、丙○○發覺有異，始知受
    騙。
二、案經甲○○、丙○○訴由彰化縣警察局報請臺灣彰化地方法
    院檢察署檢察官聲請簡易判決處刑。
    理    由
一、本件被告所涉係死刑、無期徒刑、最輕本刑為3年以上有期
    徒刑之罪或高等法院管轄第1審案件以外之罪，並於本院行
    準備程序時就被訴事實為有罪之陳述，本院合議庭依前揭規
    定，經評議結果，裁定改由受命法官獨任行簡式審判程序審
    理，先予敘明。
二、上揭犯罪事實，業據被告乙○○於本院審理中坦承不諱，並
    經丙○○、甲○○於警詢時指述綦詳，復有上開郵局客戶基
    本資料、帳戶交易資料、郵政國內匯款執據等資料附卷可稽
    。被告幫助他人詐欺取財之犯行，堪以認定。
三、查被告行為後，刑法於94年2月2日修正公布、刑法施行法於
    95年6月14日修正公布、罰金罰鍰提高標準條例於95年5月17
    日修正公布，並均於95年7月1日施行，關於本案應適用之新
    、舊法，茲比較如下：
  (一)刑法第2條第1項規定，係規範行為後法律變更所生新舊法
      律比較適用之準據法，於95年7月1日刑法施行後，應適用
      刑法第2條第1項之規定，為「從舊從輕」之比較（最高法
      院95年5月23日第8次刑事庭會議決議第1點第1項參照）。
  (二)刑法第30條雖就幫助犯之法條文字為部份修正，然此修正
      僅為法理之明文化，非屬法律之變更，應無庸依刑法第2
      條第1 項為新舊法有利之比較（該條修正理由及最高法院
      95年第8 次刑事庭會議決議第5 點第2 項之意旨參照）。
  (三)刑法第339條第1項詐欺取財罪，法定刑得科或併科1千元
      以下罰金，依修正後刑法施行法增訂第1條之1規定：「中
      華民國94年1月7日刑法修正施行後，刑法分則編所定罰金
      之貨幣單位為新臺幣。94年1月7日刑法修正時，刑法分則
      編未修正之條文定有罰金者，自94年1月7日刑法修正施行
      後，就其所定數額提高為30倍。但72年6月26 日至94年1
      月7日新增或修正之條文，就其所定數額提高為3倍」及刑
      法第33條第5款修正為：「主刑之種類如下：五、罰金：
      新臺幣1千元以上，以百元計算之」等規定，是依修正後
      之法律，刑法第339條第1項詐欺取財罪所得科處之罰金刑
      最高為新臺幣3萬元、最低為新臺幣1千元；然依被告行為
      時之刑罰法律，即罰金罰鍰提高標準條例第1條前段規定
      之提高倍數10倍、現行法規所定貨幣單位折算新臺幣標準
      第2條規定以新臺幣元3倍折算之及修正前刑法第33條第5
      款規定之罰金最低額1元計算，該罪之罰金刑最高額雖與
      新法同為新臺幣3萬元，然最低額僅為新臺幣3元。因此，
      比較上述修正前、後之法律，自以被告行為時關於科處罰
      金刑之法律較有利於被告。
  (四)修正前第47條有關累犯之規定，係規定：「受有期徒刑之
      執行完畢，或受無期徒刑或有期徒刑一部之執行而赦免後
      ，五年以上再犯有期徒刑以上之罪者，為累犯，加重本刑
      至二分之一。」，而修正後第47條則規定：「受徒刑之執
      行完畢，或一部之執行而赦免後，五年以內故意再犯有期
      徒刑以上之罪者，為累犯，加重本刑至二分之一。」，比
      較修正前後刑法第47條之規定，舊法於徒刑執行完畢，或
      一部之執行而赦免後，五年內故意或過失再犯有期徒刑以
      上之罪者，均為累犯，新法則僅於故意犯罪，始構成累犯
      ，然如再犯者係故意犯罪，新舊法規定並無不同。
  (五)易科罰金部分：被告於犯罪時之刑法第41條第1項前段規
      定：「犯最重本刑為五年以下有期徒刑以下之刑之罪，而
      受六個月以下有期徒刑或拘役之宣告，因身體、教育、職
      業、家庭之關係或其他正當事由，執行顯有困難者，得以
      1元以上3元以下折算一日，易科罰金。」又被告行為時之
      易科罰金折算標準，修正前罰金罰鍰提高標準條例第2條
      （現已刪除）規定，就其原定數額提高為100倍折算一日
      ，則本件被告行為時之易科罰金折算標準，最高應以銀元
      300元折算一日，經折算為新臺幣後，應以新臺幣900元折
      算為一日。惟95年7月1日修正公布施行之刑法第41條第1
      項前段則規定：「犯最重本刑為五年以下有期徒刑以下之
      刑之罪，而受六個月以下有期徒刑或拘役之宣告者，得以
      新臺幣1000元、2000元或3000元折算一日，易科罰金。」
      比較修正前後之易科罰金折算標準，以95年7月1日修正公
      布施行前之規定，較有利於被告。
  (六)綜合上述新舊法比較之結果，應適用修正前刑法第33條第
      5款、第41條第1項前段、罰金罰鍰提高標準條例第1條前
      段及修正前罰金罰鍰提高標準條例第2條之結果較有利於
      被告，並基於一體適用之原則，適用修正前刑法第30條第
      1、2項之規定。
四、按刑法上之幫助犯，係對於犯罪與正犯有共同之認識，而以
    幫助之意思，對於正犯資以助力，而未參與實施犯罪之行為
    者而言。核被告所為，係犯刑法第30條第1項、第339條第1
    項之幫助詐欺取財罪，爰依修正前刑法第30條第2項規定，
    按正犯之刑減輕之。按連續幫助與幫助連續為不同之犯罪態
    樣，如基於概括犯意，多次幫助他人犯罪，為連續幫助，該
    幫助者有多次犯罪行為；如以一幫助行為，幫助他人連續犯
    罪，則為幫助連續，就幫助犯而言，僅有一次犯罪行為。被
    告提供一次存摺、印章及提款卡（含密碼）予詐騙集團成員
    ，僅論以一次犯罪行為，附此敘明。爰審酌被告提供帳戶供
    詐欺犯罪者方便行騙財物，助長行騙之風，妨礙對於詐欺犯
    罪者之追查、被害人受騙之金額，及被告犯後坦認犯行、深
    具悔意等一切情狀，量處如主文所示之刑，並依修正前刑法
    第41條第1項、修正刪除前罰金罰鍰提高標準條例第2條，諭
    知易科罰金之折算標準。公訴意旨請本院判處有期徒刑5月
    ，惟本院認被告已於審理中坦承犯行、本件被害人之受騙金
    額尚非鉅額，且其犯幫助詐欺罪之前案僅受判處拘役，若本
    件判處被告有期徒刑5月稍嫌過重，爰量處如主文所示之刑
    ，附此敘明。
據上論斷，應依刑事訴訟法第452條、第273條之1第1項、第299
條第1項前段，刑法第2條第1項前段，修正前刑法第30條第1項前
段、第2項，刑法第339條第1項，修正前第41條第1項前段，罰金
罰鍰提高標準條例第1條前段、修正刪除前罰金罰鍰提高標準條
例第2條，判決如主文。
本案經檢察官吳宗達到庭執行職務。
中　　華　　民　　國　 96　　年　  6    月　  20   　日
                  刑事第五庭        法　官  吳俊螢
以上正本證明與原本無異。
如不服本判決，應於判決送達後十日內向本院提出上訴狀 (須附
繕本 )。
告訴人或被害人對於判決如有不服具備理由請求檢察官上訴者，
其上訴期間之計算係以檢察官收受判決正本之日期為準。
中　　華　　民　　國　 96　　年　  6    月　  20   　日
                                    書記官  林怡吟
【附錄本案判決論罪科刑法條全文】：
中華民國刑法第三百三十九條
意圖為自己或第三人不法之所有，以詐術使人將本人或第三人之
物交付者，處五年以下有期徒刑、拘役或科或併科一千元以下罰
金。以前項方法得財產上不法之利益或使第三人得之者，亦同。
前二項之未遂犯罰之。
